臺灣高等法院臺中分院刑事裁定　　　　　　　　　　　九十一年度交抗字第六七號
　　抗　告　人
　　即受處分人　甲○○
右抗告人因違反道路交通管理處罰條例案件，不服臺灣苗栗地方法院中華民國九十年
十二月七日所為之裁定（民國九十年度交聲字第三三號），提起抗告，本院裁定如左
：
    主      文
原裁定撤銷，發回臺灣苗栗地方法院。
    理      由
一、按有左列情形之一者，除責令行為人即時停止並消除障礙外，處行為人或其雇主
    四百元以上八百元以下罰鍰：(一)在道路堆積、放置或拋擲足以防礙交通之物者。
    (二)在道路兩旁附近燒物品，發生濃煙，足以妨礙行車視線者。(三)利用道路為工作
    場所者。(四)利用道路放置拖車、貨櫃或動力機械者。(五)興修房屋使用道路未經許
    可，或經許可超出限制者。(六)經主管機關許可挖掘道路而不樹立警告標誌，或於
    事後未將障礙物清除者。(七)擅自設置或變更道路交通標誌、標線、號誌或其類似
    之標識者。(八)未經許可道路設置石碑、廣告牌、綵坊或其他類似物者。(九)未經許
    可在道路舉行賽會或擺設筵席、演戲、拍攝電影或其他類似行為者。(十)在公告禁
    止設攤之處擺設攤位者。前項第八款之廣告牌及第十款之攤架、攤棚均得沒入之
    ，修正前道路交通管理處罰條例第八十二條定有明文。而所謂道路依修正前道路
    交通管理處罰條例第三條謂：「一、道路：指公路、街道、巷衡、廣場、騎樓、
    走廊或其他供公眾通行之地方。‧‧‧（餘略）。」
二、原處分意旨略以：受處分人即抗告人（以下簡稱抗告人）甲○○於民國九十年一
    月十三日，在苗栗縣頭份鎮○○路二十號，利用道路為工作場所，經警舉發，依
    據修正前道路交通管理處罰條例第八十二條第一項第三款規定（原處分漏載第八
    十二條第二項），裁處罰鍰新台幣二千四百元，並沒入攤位等語。
三、抗告意旨略以：抗告人係在自家經營之電器行前騎樓擺設電視機等物品，係正規
    營業，未利用道路為工作場所，按騎樓並非「道路」，且有應可通行二人有證人
    李立章可證，而伊係放置產品，並非設置攤位為此聲明異議云云。
四、原裁定以：「受處分人係在苗栗縣頭份鎮○○路二十號前之騎樓地上，堆置電視
    機、脫水機、放影機及其他零件為攤位，為警舉發，此據異議人坦認在卷，並經
    證人即舉發異議人違規之警員林俊龍到庭證述明確，並證稱：異議人在騎樓堆滿
    電視機及零件，僅得留容一人通行之寬度等語，顯見異議人在騎樓地上擺設攤位
    ，已影響行人行走之順暢及有礙觀瞻。且苗栗縣頭份鎮公所為維護交通順暢及市
    容觀瞻，自民國八十七年十月二十日起，部分路段禁止設攤，其範圍包括中正路
    ，亦有苗栗縣頭份鎮公所八十七年十月二日八十七頭鎮建字第一六八○五號公告
    在卷可憑。是異議人係在公告禁止設攤之處，堆疊電視機、脫水機、放影機等物
    為攤位，雖有在公告禁止設攤之處擺設攤位之違規行為，惟應無利用道路為工作
    場所之違規行為，且未使用攤架或攤棚以擺設攤位，原處分機關未予詳查，逕依
    修正前道路交通管理處罰條例第八十二條第一項第三款、第二項之規定，裁處罰
    鍰新台幣二千四百元並沒入攤位，即有違誤，應予撤銷。然異議人在公告禁止設
    攤之處擺設攤位，揆諸前開說明，仍有違反修正前道路交通管理處罰條例第八十
    二條第一項第十款規定之行為，不因其他違規未受舉發，而異其處罰結果，爰依
    該條規定裁處罰鍰新台幣二千四百元，裁定如主文第二項所示，以資適法。又被
    告在公告禁止設攤處擺設攤位，並未使用攤架或攤棚，此據異議人供承在卷，並
    經證人林俊龍證述屬實，故不為沒入之諭知，附此敘明。」等語，認抗告人甲○
    ○在公告禁止設攤之處擺設攤位，處罰鍰新台幣貳仟肆佰元，固非無見。
五、惟查：
１、按本件抗告人係在騎樓，放置電視機、脫水機、放影機等物，而依修正前道路交
    通管理處罰條例第三條謂：「一、道路：指公路、街道、巷衡、廣場、騎樓、走
    廊或其他供公眾通行之地方。‧‧‧（餘略）。」，原處分認抗告人係利用道路
    為工作場所，惟原審裁定認原處分不當而撤銷原處分，改依抗告人在公告禁止設
    攤之處擺設攤位，科處罰鍰，惟原裁定並未說明何以現場非工作場所而不採原處
    分之理由，顯有未洽。且抗告人係在騎樓，放置電視機、脫水機、放影機等物，
    依修正前道路交通管理處罰條例第三條之規定道路包含騎樓，則抗告人是否有違
    反修正前道路交通管理處罰條例第八十二條第一項第一款之行為，尚非無研求餘
    地。
２、抗告人另舉證人李立章，認證人李立章可證明舉發現場尚可通行二人，惟原審裁
    定並未為傳訊李立章，逕依警員林俊龍之證述認定現場僅可通行一人，亦有未洽
    。
３、證人即舉發異議人違規之警員林俊龍於原審調查時到庭證稱：異議人在騎樓堆滿
    電視機及零件，僅得留容一人通行之寬度等語（詳原審卷第六十二頁），惟並未
    說明抗告人當場設有攤位，原裁定亦認本件抗告人並未設有攤架或攤棚，則原裁
    定認抗告人係擺設攤位，其認定抗告人係擺設攤位之理由為何，亦未見說明。
六、上開理由欄五所指各節，攸關認定「抗告人在公告禁止設攤之處擺設攤位」之事
    實，是否妥適，不無疑義，從而抗告人之抗告為有理由，應由本院將原裁定予以
    撤銷，茲為期調查之翔實並維護抗告人審級之利益，爰將本件發回原審法院更為
    適法之裁定。
七、據上論斷，應依道路交通案件處理辦法第二十六條、刑事訴訟法第四百十三條裁
    定如主文。
中      華      民      國　    九十一     年     一      月   三十一 　日
                                臺灣高等法院臺中分院刑事第三庭
                                      審判長法  官　陳　朱  貴
                                            法　官　劉　連　星
                                            法　官  胡　忠　文
右正本證明與原本無異。
不得再抗告。
                                            書記官  許  美  惠
中      華      民      國　    九十一     年     二      月     四 　　日
                                                                        Ｒ
